【裁判字號】    97,交抗,689
【裁判日期】    970612
【裁判案由】    違反道路交通管理處罰條例
【裁判全文】
臺灣高等法院交通事件裁定             97年度交抗字第689號
抗  告  人
即受處分人  甲○○○
上列抗告人因道路交通管理處罰條例案件，不服臺灣臺北地方法
院97年度交聲字第1349號，中華民國97年5月16日裁定（原處分
案號：臺北市交通事件裁決所北市裁二字第22-AI0000000號），
提起抗告，本院裁定如下：
    主  文
抗告駁回。
    理  由
一、原裁定意旨略以：
    (一)按「汽車駕駛人，行經有燈光號誌管制之交岔路口闖紅燈
      者，處新臺幣（下同）1,800元以上5,400元以下罰鍰，並
      記違規點數3點，道路交通管理處罰條例第53條第1項、第
      63條第1項第3款分別定有明文。又按「汽車駕駛人之行為
      有下列情形之一，當場不能或不宜攔截製單舉發者，得逕
      行舉發：一闖紅燈或平交道。二搶越行人穿越道。三在道
      路收費停車處所停車，不依規定繳費。四不服指揮稽查而
      逃逸，或聞消防車、救護車、警備車、工程救險車之警號
      不立即避讓。五違規停車或搶越行人穿越道，經各級學校
      交通服務隊現場導護人員簽證檢舉。六行經設有收費站、
      地磅之道路，不依規定停車繳費或過磅。七經以科學儀器
      取得證據資料證明其行為違規。前項第七款之科學儀器應
      採固定式，並定期於網站公布其設置地點」，道路交通管
      理處罰條例第7條之2第1、2項前段定有明文。
    (二)本件異議人即受處分人甲○○○於民國96年12月27日下午
      3時4分許，駕駛車號6D-6928號自小客車，行經臺北市○
      ○路與松壽路（由北往南方向）之有燈光號誌管制交岔口
      時，該路口號誌已轉換為紅燈，竟超越停止線，闖紅燈繼
      續往前行駛，經臺北市政府警察局於該路口設置之固定式
      微電腦闖紅燈及自動測速照相設備攝得，依道路交通管理
      處罰條例第53條第1項規定，掣發北市警交大字第AI00000
      00號臺北市政府警察局舉發違反道路交通管理事件通知單
      ，指定應於97年2月19日前到案自行繳納罰鍰。嗣異議人
      不服，於97年2月26日提出申訴，原處分機關仍於97年4月
      29日依道路交通管理處罰條例第53條第1項、第63條第1項
      第3款之規定，以北市裁二字第22-AI0000000號裁決書裁
      處異議人罰鍰5,400元，並記違規點數3點，異議人收受該
      裁決書，並於同日聲明異議有上開舉發通知單、裁決書附
      卷可稽。
    (三)聲明異議意旨略以：上開違規地點為異議人平日活動範圍
      ，違規時間係交通離峰時段，人車稀少，異議人於號誌為
      黃燈時判斷應可通過路口，而所謂「闖紅燈」應指紅燈號
      誌亮起時，車輛始通過停止線，警方認異議人係於紅燈為
      1秒1時仍超越停止線直行，且於紅燈為2秒1時仍以時速34
      公里速度行駛至路口，應負舉證責任。又依舉發照片所示
      ，異議人違規時，松壽路（指東西向車道）之人車尚在停
      等區內等待，顯見異議人車輛並未影響交通順暢云云。
    (四)經查：
      1.本件異議人確有於96年12月27日下午3時4分許，駕駛車
        號6D-6928號自小客車，行經臺北市○○路與松壽路（
        由北往南方向）之設有燈光號誌管制交岔口，此為異議
        人所不否認，並有於該交岔路口設置照相設備攝得之舉
        發照片2張附卷可稽，堪予認定。
      2.按「微電腦闖紅燈及測速自動照相設備」感應線圈係埋
        設於路面，其主機控制單元，除設定時間調整及啟動照
        相各設定單元外，微電腦控制單元，係與路口行車管制
        號誌時向、週期、時比等同步設定，倘號誌燈號為綠燈
        時則執行超速照相，並由微電腦控制單元運算車輛行經
        感應線圈距離所需時間換算速度，又號誌燈號為紅燈時
        則執行闖紅燈照相。依卷附舉發照片所示，違規照片第
        二行右側代碼「R」表示紅燈秒數時間，第三行代碼「V
        」表示車速，當號誌由黃燈轉變為紅燈時，車輛輪胎必
        須壓到感應線圈，自動照相設備始啟動並拍下第1張舉
        發照片；若車輛繼續前行，自動照相設備則拍下下1秒
        之第2張舉發照片，再依車輛移動距離，換算當時車速
        「V」之數值。本件依卷附2張舉發照片可知，第1張照
        片顯示異議人車行方向之號誌係紅燈，且紅燈秒數（即
        代碼「R」）為「1秒1」，異議人所駕駛車號6D -6928
        號自小客車已超越停止線；第2張照片之紅燈秒數（即
        代碼「R」）為「2秒2」，異議人所駕駛之自小客車已
        行駛過路口中央，且依移動距離換算當下車速（即代碼
        「V」）達時速34公里，有舉發照片及本院公務電話紀
        錄在卷可憑，顯見異議人車輛在號誌變為紅燈時仍有向
        前駛行並保持行進之舉措，車速並達時速34公里等情明
        確。
      3.按行車管制號誌之圓形紅燈燈號顯示之意義為「車輛面
        對圓形紅燈表示禁止通行，不得超越停止線或進入路口
        」，道路交通標誌標線號誌設置規則第206條第5項第1
        款定有明文。次按，關於「闖紅燈」之認定，於無繪設
        路口範圍者：以車輛無視於紅燈警示，而有穿越路口之
        企圖，其車身並已伸越停止線並足以妨害其他方向人（
        若有行人穿越道）、車通行者亦以闖紅燈論處；若僅車
        身伸越停止線則以不遵守標線指示視之，業經交通部於
        82年4月22日以交路字第009811號函釋甚明。本件異議
        人遭舉發違規之地點設有紅綠燈號誌，異議人自應遵守
        號誌指示行車，其於前揭時間駕車行經違規地點時，燈
        光號誌顯示為圓形紅燈，而異議人所駕駛車輛車身已進
        入行人穿越道，亦有上開舉發照片可按，揆諸前開說明
        ，異議人自不得通行超越停止線往前行駛，其所為屬「
        行經有燈光號誌管制之交岔路口闖紅燈」之違規行為，
        至為明確。再者，車輛必須在紅燈時，輾壓固定式電腦
        自動照相機之感應線圈，始會啟動相機拍照採證，此乃
        機器正常運作下必然之理，是故若倘本件有異議人所稱
        ，該車輛於黃燈時行經停止線之情形，則以該機器運作
        之特性，當不會啟動相機拍照採證。至異議人辯稱違規
        當時之東西向車流之所以呈現停駛狀態，此肇因於上開
        路口南往北方向設有左轉專用燈號誌，有臺北市政府警
        察局信義分局97年3月18日北市警信分交字第097305834
        00號函附卷可參，是異議人之北往南車行方向雖為紅燈
        ，然因對向之南往北車行方向可進行左轉，故東西向之
        車輛仍須停駛。異議人未遵守紅燈號誌指示仍強行穿越
        路口，有礙其他方向之人、車通行，異議人所駕駛車輛
        確有闖越紅燈之違規行為甚明，原處分機關依道路交通
        管理處罰條例第53條、第63條之規定，裁處異議人罰鍰
        5,400元，並記違規點數3點，於法核無違誤。異議人聲
        明異議，指摘原處分不當，為無理由，應予駁回。
二、經核原裁定，就駁回抗告人之異議，於理由中論述綦詳，核
    無不合。抗告人抗告，未附理由，空言指摘原裁定不當，核
    無理由，應該駁回。
三、據上論結，應依道路交通案件處理辦法第26條，刑事訴訟法
    第412條，裁定如主文。
中    華    民    國    97    年    6     月    12    日
                  刑事第十二庭  審判長法  官   蔡永昌
                                      法  官   蘇素娥
                                      法  官   陳榮和
以上正本證明與原本無異。
不得再抗告。
                                      書記官   林吟玲
中    華    民    國    97    年    6     月    13    日


司法院資訊處製作；財團法人民間司法改革基金會備份。
